臺灣臺中地方法院刑事判決　　　　　　　　　　　　九十一年度交訴字第一二三號
　　公　訴　人　臺灣台中地方法院檢察署檢察官
　　被　　　告　戊○○
右列被告因公共危險等案件，經檢察官提起公訴 (九十一年度偵字第一五三○號)，
本院判決如左：
    主  文
戊○○服用酒類，不能安全駕駛動力交通工具而駕駛，處有期徒刑貳月，如易科罰金
以參佰元折算壹日；又因過失傷害人，處有期徒刑伍月，如易科罰金以參佰元折算壹
日；又駕駛動力交通工具肇事，致人受傷而逃逸，處有期徒刑陸月，如易科罰金以參
佰元折算壹日。應執行有期徒刑拾壹月，如易科罰金以參佰元折算壹日。
    事  實
一、戊○○明知駕駛人飲用酒類至呼氣酒精濃度每公升○、二五毫克以上之特定程度
    之後，將不能安全駕駛動力交通工具，竟於民國（下同）九十一年一月十日十八
    時二十分許，在台中縣神岡鄉飲酒之後，其注意力已無法集中，仍駕駛車號Ａ３
    ─４９９２號自小客車載同友人李獻成及另一姓名不詳之印尼女子，沿台中縣神
    岡鄉○○村○○路由神岡往豐原方向行駛，迄於同日十八時五十分許，行經台中
    縣神岡鄉○○路與中山路一○一三巷之閃黃燈路口時，本應注意閃光黃燈表示「
    警告」，車輛應減速接近，注意安全，小心通過及應注意車前狀況，並隨時採取
    必要之安全措施，而依當時情形雖為雨天但並非不能注意，戊○○竟行經上開路
    段巷口時疏未注意減速接近，且未注意車狀況，仍以時速五十公里以上之速度快
    速前行，右側適有丙○○○駕駛車牌號碼ＰＡ─１０３５號自小貨車前座搭載其
    夫丁○○，沿中山路一○一三巷之閃紅燈行經上開路口時，亦疏未注意支線道車
    應讓幹道車先行，由於雙方有上述疏失，戊○○因剎避不及致駕車從左前側撞上
    行駛中之丙○○○所駕自小貨車，致該自小貨車翻覆，丙○○○因而受有恥骨骨
    折、頭部外傷致腦震盪及頸部扭傷壓痛之傷害，丁○○受有左胸挫及頭皮挫傷瘀
    血等傷害。詎戊○○肇事後見狀卻未即採取救護或其他必要措施，復未向警察機
    關報告，隨即起意駕車離開肇事現場逃逸，惟於駛至離肇事地點三百公尺距離之
    同路八五一巷口時，因見前方有警察正在實施臨檢，戊○○遂將車子駛入八五一
    巷口停放後，三人至巷口欲攔計程車離去時，為巡邏員警發現而查悉上情，經警
    於同日二十一時零八分測得戊○○之呼氣中酒精濃度為每公升０‧三八毫克。
二、案經被害人丁○○（兼配偶）訴由台中縣警察局豐原分局報請檢察官偵查起訴。
    理  由
一、訊據被告戊○○對於其於右揭時、地酒後駕車肇事致人受傷之犯罪事實於偵查中
    供承不諱，惟矢口否認其有過失傷害及逃逸之犯行，辯稱：其當時車速並不快，
    係告訴人突然自巷口駛出，才會發生車禍，且肇事後因朋友受傷，其欲救朋友所
    以將車子往前開到一處巷口，因車子壞掉了，其三人遂走到大馬路要攔計程車，
    要讓其二位友人先行離去，其才要再回到現場去處理云云；惟查：（一）被告右
    揭駕車肇事後致人受傷逃逸之犯罪事實，業據告訴人丁○○於警訊及偵審中指訴
    明確，核與被害人丙○○○於偵查中指訴、證人甲○○於警訊時證述及証人即查
    獲被告肇事逃逸之員警乙○○分別於偵審中証述情節相符，並有酒精測試表、道
    路交通事故調查報告表一紙、肇事現場照片二十幀及驗傷診斷書二紙等附卷可稽
    。（二）參以被告若為了救受傷同行之朋友，大可於肇事之時，即撥叫救護車以
    予救護，此不僅可以救護朋友，又可救護被害人，何必大費周章將車往前駛離肇
    事地點三百公尺，才欲攔車離去，是被告上開所辯，顯係卸責之詞，不足採信。
    按汽車駕駛人，駕駛汽車肇事致人受傷或死亡，應即採取救護或其他必要措施，
    並向警察機關報告，不得駛離或逃逸，道路交通管理處罰條例第六十二條第一項
    前段分別定有明文，本件被告酒後駕車肇事致告訴人等受傷，竟未下車救護傷患
    或報警處理，旋即駕車離去始為警當場查獲，其有逃逸之故意已甚灼然。（三）
    另按刑法第一百八十五條之三服用酒類不能安全駕駛而駕駛之公共危險罪，其立
    法目的乃在藉抽象危險犯之構成要件，以嚇阻酒後駕車危害道路交通安全。而就
    醫學文獻所知，單次飲用酒精後之生理、心理變化，主要與代謝酒精的兩種主要
    酵素乙醇去氫脢（簡稱ＡＤＨ）及乙醛去氫脢（簡稱ＡＬＤＨ）有關，ＡＤＨ作
    用乃將血液內之乙醇代謝為乙醛，因而決定酒精代謝之快慢，而ＡＬＤＨ則再將
    產生之乙醛進一步代謝，最後成為其他碳水化合物，而「飲酒後會產生臉潮紅、
    頭痛、心跳加速等自主神經系統亢奮現象，主要乃與乙醛在血液中蓄積的程度有
    關」。雖然ＡＬＤＨ的代謝能力會因個人體質而有所差異，故每個人飲酒後之生
    理反應不同，惟ＡＤＨ則個別差異不大，因此同種族間之酒精清除率相近，一般
    而言飲用同量酒精後對每個人之身體影響應屬類似，故依血中酒精濃度得判定酒
    精對於人體影響之程度，當血中酒精濃度於呼氣濃度值達每公升零點二五公克時
    ，將造成飲酒者輕度協調功能降低；呼氣濃度達每公升零點五○毫克時，飲酒者
    之反應較慢、感覺減低、影響駕駛；呼氣濃度達每公升零點七五毫克時，則其思
    想及個性行為均出現改變；呼氣濃度達每公升一點零毫克時，飲酒者甚至會有步
    態不穩、噁心嘔吐及精神混惑不清晰等之不同程度之輕、重度之中毒症狀，業據
    行政院國軍退除役官兵輔導為原會台北榮民總醫院八十八年八月五日（八八）北
    總內字第二六八六八號函解釋甚明。次按體內酒精含量由開始飲酒時的０％，依
    飲酒量漸漸累積增加，在完成飲酒時體內酒精含量達到最高，隨後依代謝率逐漸
    代謝，至於體內酒精含量倒推計算代謝率，依交通部運輸研究所於七十七年八月
    間針對國人進行實驗研究指出為每小時每公升○．○六二八毫克。且查本件車禍
    被告駕駛車輛之時間為九十一年一月十日十八時二十分許，而警員係於同日二十
    一時零八分測得戊○○之呼氣中酒精濃度為每公升０‧三八毫克，則被告自駕車
    至酒測之時間歷時達二小時四十八分，依前揭國人體內酒精含量之代謝率計算，
    被告於駕車時體內所含酒精濃度應已超過每公升○˙五五五八毫克 (計算式為：
    0.38mg/l+0.0628mg/lx2.8hr= 0.5558mg/l)，準此，被告駕車時確已達不能安全
    駕駛動力交通工具程度甚明。（四）又按閃黃燈路口時，本應注意閃光黃燈表示
    「警告」，車輛應減速接近，注意安全，小心通過及駕駛人應注意車前狀況，並
    隨時採取必要之安全措施，汽車駕駛人飲酒後，其吐氣所含酒精成份超過每公升
    零點二五毫克以上者，不得駕車，道路交通安全規則第九十四條第三項、第一百
    十四條第一款及道路交通標誌標線號誌設置規則第二百十一條分別定有明文，本
    件被告酒後駕車行經上述時地時，本應注意前述道路交通安全規則等之規定，且
    依當時情形並非不能注意，竟疏於注意減速慢行以致肇事，告訴人丁○○及被害
    人丙○○○因而受有如事實攔之傷害，被告顯有過失行為，故被告之過失行為與
    告訴人受傷之間，具有相當因果關係，其過失責任甚明。綜上所述，是被告以上
    犯行堪以認定。
二、核被告戊○○所為，係犯刑法第一百八十五條之三公共危險罪、同法第二百八十
    四條第一項前段之過失傷害罪及第一百八十五條之四肇事逃逸罪。又被告上開一
    過失傷害犯行，致丙○○○及丁○○二人同時受有傷害，係一行為觸犯二過失傷
    罪名，應依想像競合犯論以一罪論。又被告為汽車駕駛人，酒醉駕駛車輛，因而
    致人受傷，依法應負刑事責任，所犯過失傷害部分應依道路交通管理處罰條例第
    八十六條第一項之規定加重其刑二分之一。以上被告所犯上開三罪之間，其犯意
    各別，犯罪構成要件不同，應予分論併罰。審酌被告酒醉駕車造成社會公共通行
    安全之危害甚巨、疏忽政府法令之宣導且肇事後逃逸棄被害人於不顧，犯罪後尚
    未賠償被害人損失等一切情狀，各量處如主文所示之刑，並定其應執行刑，及均
    諭知易科罰金之折算標準。
據上論斷，應依刑事訴訟法第二百九十九條第一項前段，刑法第一百八十五條之三、
第一百八十五條之四、第二百八十四條第一項前段、第四十一條第一項、第二項、第
五十五條、第五十一條第五款、道路交通管理處罰條例第八十六條第一項、罰金罰鍰
提高標準條例第一條前段、第二條，判決如主文。
中      華      民      國    九十一    年      九      月    二十六    日
    臺灣臺中地方法院交通法庭
                                          法  官  許金樹
右正本證明與原本無異。
如不服本判決，應於判決送達後十日內，向本院提出上訴狀。
                                          書記官
中      華      民      國    九十一    年      九      月    二十六    日
附錄論罪科刑法條：
刑法第一百八十五條之三：服用毒品、麻醉藥品、酒類或其他相類之物，不能安全駕
駛動力交通工具而駕駛者，處一年以下有期徒刑、拘役或三萬元以下罰金。
第一百八十五條之四
駕駛動力交通工具肇事，致人死傷而逃逸者，處六月以上五年以下有期徒刑。
第二百八十四條  因過失傷害人者，處六月以下有期徒刑、拘役或五百元以下罰金，
致重傷者，處一年以下有期徒刑、拘役或五百元以下罰金。
